臺灣高等法院高雄分院刑事裁定　　　　　100年度抗字第240號
抗　告　人　臺灣屏東地方法院檢察署檢察官
受　刑　人　蔡良進
上列抗告人因聲請定其應執行刑案件，不服臺灣屏東地方法院中
華民國100 年9 月7 日裁定（100 年度聲字第1347號），提起抗
告，本院裁定如下：
    主  文
原裁定關於如附表所示定執行刑部分（即原裁定附表二部分）撤
銷。
蔡良進因如附表所示六罪，分別處如附表所示之刑，應執行有期
徒刑貳年壹月。
    理  由
一、抗告意旨略以：按數罪併罰，有2 裁判以上者，依刑法第51
    條之規定，定其應執行之刑；又數罪併罰，分別宣告其罪之
    刑，依下列各款定其應執行者：宣告多數有期徒刑者，於各
    刑中之最長期以上，各刑合併之刑期以下，定其刑期。但不
    得逾30年，刑法第53條、第51條第1 項第5 款定有明文。又
    法律上屬於自由裁量之事項，並非概無法律性之拘束。自由
    裁量係於法律一定之外部性界限內（以定執行刑言，即不得
    違反刑法第51條之規定）使法官具體選擇以為適當之處理；
    因此在裁量時，必須符合所適用之法規之目的。更進一步言
    ，必須受法律秩序之理念所指導，此亦即所謂之自由裁量之
    內部性界限。關於定應執行之刑，既屬自由裁量之範圍，其
    應受此項內部性界限之拘束，要屬當然。經查，原審附表二
    編號3 至4 、編號5 至6 之案件，分別經臺灣屏東地方法院
    以99年度易字第1089號、100 年度易字第526 號分別判處應
    執行有期徒刑8 月、10月；又附表二編號1 至2 之案件，分
    別經臺灣屏東地方法院以99年度簡字第2405號、99年度訴字
    第1308號判處有期徒刑3 月、8 月，詎原審竟裁定受刑人應
    執行有期徒刑1 年8 月，似只將附表二編號1 之罪刑3 個月
    納入定執行刑範圍，附表二編號2 之罪則形同免責，似未審
    酌刑法第57條之科刑規定及比例原則、罪刑相當原則，而有
    適用不當之違誤，故難認原裁定妥適，請將原裁定撤銷，更
    為適法之裁定等語。
二、原裁定略以，受刑人蔡良進因犯如附表所示之竊盜罪（即原
    裁定附表二），先後經判處如附表所示之刑，且於如附表所
    示日期分別確定，及其中附表編號3 至4 曾經原審99年度易
    字第1089號判決定應執行刑為8 月、附表編號5 至6 曾經本
    院100 年度易字第526 號判決定應執行刑為10月等情，有臺
    灣高等法院被告前案紀錄表1 份及相關刑事判決書在卷可稽
    。茲聲請人以其為數罪併罰，有二裁判以上，聲請就附表一
    及附表二所示部分各別定其應執行之刑，於法並無不合，應
    予准許，爰定執行刑有期徒刑1 年8 月。
三、按法律上屬於自由裁量之事項，並非概無法律性之拘束。法
    院就自由裁量權之行使，除不得逾越法律所規定範圍之外部
    性界限外，尚應受比例原則、公平正義原則之規範，謹守法
    律秩序之理念，體察法律之規範目的，使其結果實質正當，
    合於裁量之內部性界限，俾與立法本旨相契合。刑法第51條
    第5 款規定數罪併罰，宣告多數有期徒刑者，應於各刑中之
    最長期以上，各刑合併之刑期以下，定其應執行之刑期，但
    不得逾30年，其就數罪併罰，固非採併科主義，而係採限制
    加重主義，就俱發各罪中，以最重之宣告刑為基礎，由法院
    參酌他罪之宣告刑，裁量加重定之，且不得逾法定之30年最
    高限制，此即外部性界限。然上揭定其應執行刑，既屬刑法
    賦予法院自由裁量之事項，其應受內部性界限之拘束，要屬
    當然。而刑法修正將連續犯、常業犯規定悉予刪除，考其立
    法目的，係基於刑罰公平原則考量，杜絕僥倖犯罪心理，並
    避免鼓勵犯罪之誤解，乃改採1 行為1 罪1 罰。是定其刑期
    時，除仍應就各別刑罰規範之目的、輕重罪間體系之平衡、
    整體犯罪非難評價、各行為彼此間之偶發性、與被告前科之
    關聯性、各行為所侵害法益之專屬性或同一性、數罪對法益
    侵害之加重效應、罪數所反映之被告人格特性與犯罪傾向、
    社會對特定犯罪例如反覆實施竊盜行為處罰之期待等，為綜
    合判斷外，尤須參酌上開實現刑罰公平性，以杜絕僥倖、減
    少犯罪之立法意旨，為妥適之裁量，倘違背此內部性界限，
    即屬權利濫用之違法。原裁定以被告犯如附表所示6 罪，各
    處如附表所示刑（合計共2 年8 月），定應執行之刑為有期
    徒刑1 年8 月，在各刑之最長期以上，各刑合併之刑期以下
    ，固合於外部性界限，然被告除有毒品前科，更反覆實施竊
    盜行為，未見改過，惡性非輕，則原審所定執行刑較輕於上
    開合併刑期達1 年，尚難認與刑罰規範目的、刑事政策等法
    律之內部性界限悉相符合，自有可議之處。檢察官提起抗告
    ，指摘原裁定此部分不當，為有理由，自應由本院就原裁定
    此部分撤銷改判，並就被告如附表所示合於數罪併罰之6 罪
    ，定應執行刑如主文第2 項所示。
四、據上論結，應依刑事訴訟法第413 條，裁定如主文。
中    華    民    國  100     年    10    月    20    日
                  刑事第七庭    審判長法  官  莊飛宗
                                      法  官  謝宏宗
                                      法  官  蔡廣昇
以上正本證明與原本無異。
如不服本裁定應於送達後5 日內向本院提出抗告狀。
中    華    民    國   100    年    10    月    20    日
                                      書記官  施耀程